臺灣板橋地方法院交通事件裁定　　　 100年度交聲字第3951號
原處分機關　交通部公路總局臺北區監理所板橋監理站
異　議　人
即受處分人　林雅妙
上列異議人即受處分人因違反道路交通管理處罰條例案件，不服
原處分機關於民國100年10月19日所為之裁決處分（裁決書案號:
板監裁字第裁41-C00000000號），聲明異議，本院裁定如下：
    主  文
原處分撤銷。
林雅妙汽車駕駛人轉彎時，有不依標誌指示，處新臺幣陸佰元，
並記違規點數壹點。
    理  由
一、原處分意旨略以：異議人即受處分人林雅妙於民國一ＯＯ年
    六月二十一日下午一時十二分許，騎乘車號ＲＪＥ－五八八
    號輕型機車，行經新北市○○區○○路與學成路口，因「不
    依兩段式左轉」之違規，經警攔停當場舉發，乃依道路交通
    管理處罰條例第四十八條第一項第二款、第六十三條第一項
    第一款（原裁決書漏載第一款）之規定，裁處罰鍰新臺幣（
    下同）九百元，並記違規點數一點。異議人則以：伊被員警
    攔於自家門口，指說伊違規左轉，伊告知員警沒有指示牌，
    員警遂帶伊重回現場指著告示牌，伊才知道告示牌設立在公
    車站牌附近，而伊絕非不依標誌、標線、號誌行駛，乃因專
    心前方車況，無法側視旁邊無被擋住之告示牌，致誤以為可
    以直接左轉；且員警當時有說願意口頭警告，告知伊告示牌
    立於何處，並不予開單，為何又開單？又伊提出現場之照片
    為證據，卻被裁決所視而不見，非但未以該照片為證據，還
    僅憑員警口頭說法，採信員警說詞；另伊為單親家庭，需扶
    養五名子女，又為低收入戶，伊無力負擔罰單金額等語，表
    明不服而提出異議。
二、按違反行政法上義務之行為非出於故意或過失者，不予處罰
    ，行政罰法第七條第一項定有明文，是人民違反法律上之義
    務而應受行政罰之行為，以故意或過失為其責任條件。次按
    機器腳踏車行駛至交岔路口，其轉彎，應依標誌或標線之規
    定行駛，道路交通安全規則第九十九條第二項前段定有明文
    ；又機慢車兩段左轉標誌係用以告示左轉機器腳踏車或慢車
    駕駛人應遵照號誌指示，在號誌顯示允許直行時先行駛至右
    前方路口之左轉待轉區等待左轉，俟該方向號誌顯示允許直
    行後，再行續駛，以兩段方式完成左轉；本標誌設於實施機
    慢車兩段左轉路口附近顯明之處，並配合劃設機慢車左轉待
    轉區○○○道路交通標誌標線號誌設置規則第六十五條復定
    有明文。復按汽車（包含機器腳踏車）駕駛人轉彎時，不依
    標誌、標線、號誌指示者，處六百元以上一千八百元以下罰
    鍰，並予記違規點數一點，道路交通管理處罰條例第四十八
    條第一項第二款、同條例第六十三條第一項第一款分別定有
    明文。
三、經查：異議人固坦承於上揭時地，騎乘車號ＲＪＥ－五八八
    號輕型機車，未兩段式左轉，經警攔停當場舉發之事實，但
    辯稱：伊絕非不依標誌、標線、號誌行駛，乃因專心前方車
    況，無法側視旁邊無被擋住之告示牌，致誤以為可以直接左
    轉等語。惟查，本件舉發違規地點即新北市○○區○○路與
    學成路之交岔路口處、行車管制號誌旁，均設有機慢車兩段
    式左轉之藍色圓形指示標誌，有三峽派出所員警傳送本院之
    違規地點照片及異議人提出之違規地點照片在卷可稽，且上
    開藍色圓形指示標誌明顯，駕駛人騎乘機車行經上開路段時
    祇須稍加注意，應可看見上開藍色圓形指示標誌，且上開大
    學路與學成路之道路寬敞，此觀之卷附現場照片即明，則機
    車騎士騎乘機車行經上開交岔路口，如未兩段式左轉而逕行
    左轉彎，勢將造成該機車與其他直行之汽車發生交通事故之
    危險；復觀之卷附異議人提出低收入證明書住址欄記載「三
    峽鎮○○里○鄰○○路二七Ｏ號八樓之五」，堪認異議人住
    居在上址住處已有相當時間，衡情異議人常騎乘機車行經上
    開交岔路口，其應知悉上開路口設有機慢車兩段式左轉之指
    示標誌，異議人辯稱其不知該路段有禁止逕行左轉之標誌等
    節，尚難採信；縱認異議人未看見該路段有禁止逕行左轉之
    標誌，但其騎乘機車未確實注意查看該處設置有機車須兩段
    式左轉之標誌，而逕行左轉，顯然未善盡應有之注意義務，
    難謂無過失，自應受交通違規之處罰。此外，異議人其餘所
    辯：員警當時有說願意口頭警告，告知伊告示牌立於何處，
    並不予開單，為何又開單；伊為單親家庭，需扶養五名子女
    ，又為低收入戶，伊無力負擔罰單金額等節，均不得據為免
    罰之事由。
四、綜上所述，本件異議人於上揭時地騎乘機車確有違反道路交
    通管理處罰條例第四十八條第一項第二款規定之交通違規行
    為，洵堪認定。原處分機關依道路交通管理處罰條例第四十
    八條第一項第二款、第六十三條第一項第一款規定，裁處如
    理由欄一所示罰鍰及違規記點處分，固非無見。惟本件異議
    人於原舉發通知單應到案日期（一ＯＯ年七月六日）當天，
    即以郵寄方式向原處分機關提出「交通違規案件陳述書」，
    有上開陳述書在卷及原處分機關移送書意見欄之記載可稽，
    堪認異議人於到案期限內到案聽候裁決，原處分機關逕依「
    逾越應到案期限六十日以上，繳納罰鍰或逕行裁決處罰者」
    之標準，對異議人裁處罰鍰九百元，尚有未洽。本件原處分
    既有上開可議之處，自應由本院將原處分撤銷，並依據首揭
    法條及違反道路交通管理事件統一裁罰基準表等規定，自為
    裁罰如主文第二項所示，以期適法。
據上論斷，應依道路交通管理處罰條例第八十七條第二項，道路
交通事件處理辦法第十九條，裁定如主文。
中    華    民    國   100    年    11    月    15    日
                  刑事第十九庭    法  官  楊 志 雄
以上正本證明與原本無異
如不服本裁定應於送達後五日內向本院提出抗告狀
                                  書記官  楊 文 祥
中    華    民    國   100    年    11    月    15    日